臺灣花蓮地方法院民事裁定
111年度司繼字第363號
聲  請  人  衛生福利部東區老人之家

法定代理人  宋冀寧  


上列聲請人聲請選任被繼承人李祿田之繼承人之遺產管理人事件
，本院裁定如下：
    主  文
聲請駁回。
程序費用由聲請人負擔。
    理  由
一、本件聲請意旨略以：被繼承人李祿田為衛生福利部東區老人
    之家公費院民，於民國（下同）111年4月24日亡故，遺留存
    款新臺幣77,136元，因李君不具榮民身份，在台無法定繼承
    人以召開親屬會議，為使其遺產妥善處置與辦理歸繳國庫，
    及保障繼承人、債權人與受遺贈人之利益，依民法第1178條
    第2項規定，聲請選任衛生福利部東區老人之家為被繼承人
    李祿田之遺產管理人等語。
二、按繼承開始時，繼承人之有無不明，而無親屬會議或親屬會
    議未於1個月內選定遺產管理人者，利害關係人或檢察官得
    聲請法院選任遺產管理人，並由法院依公示催告程序，定6
    個月以上之期限，公告繼承人，命其於期限內承認繼承，民
    法第1177條、第1178條定有明文。此所謂繼承開始時，繼承
    人之有無不明，係指有無配偶及民法第1138條各款血親不明
    之謂，如確有繼承人生存，即不得謂繼承人有無不明（最高
    法院82年度台上字第1330號判決參照）。
三、查聲請人之上開主張，固據提出個案基本資料、親屬系統表
    、除戶謄本、戶籍謄本、國軍退除役官兵輔導委員會花蓮縣
    榮民服務處函、遺產清冊及被繼承人存摺明細等件為證。惟
    查，被繼承人於繼承開始時，尚有弟甲○○，其雖出境國外，
    然未有死亡之紀錄，且未為繼承權之拋棄，此有花蓮市戶政
    事務所111年8月11日花市戶字第1110003035號函、本院索引
    卡在卷可稽。另本院於111年8月16日通知聲請補正陳報被繼
    承人之弟甲○○是否已歿並提出相關釋明文件，聲請人於111
    年8月22日具狀陳報略以：被繼承人胞弟甲○○於80年10月10
    日出境迄今皆未恢復戶籍，聲請人前於111年5月25日、111
    年6月13日分別函詢大陸委員會及外交部查詢李君胞弟之境
    外住所地址，惟皆未查得，爰難以確認李君胞弟之存歿狀態
    等語，並提出大陸委員會及外交部函為證，故尚難率斷被繼
    承人死亡時其弟亦已死亡而符合繼承人有無不明之情形。從
    而，被繼承人既尚有繼承人即其弟甲○○，揆諸首揭說明，自
    與選任遺產管理人之法定要件不符，本件聲請應予駁回。爰
    裁定如主文。　　
四、依家事事件法第97條、非訟事件法第21條第1項前段之規定
    裁定如主文。
五、如對本裁定抗告須於裁定送達後10日內向本院提出抗告狀，
    並繳納抗告費新臺幣1,000 元。
中　　華　　民　　國　  111　  年　　9　　月　　14　　日
                  家事法庭  司法事務官　潘俊宏